【裁判字號】    95,上易,1883
【裁判日期】    951109
【裁判案由】    家暴毀損
【裁判全文】
臺灣高等法院刑事判決                95年度上易字第1883號
上  訴  人
即  被  告  乙○○
上列上訴人因毀損案件，不服臺灣板橋地方法院95年度易字第97
7號，中華民國95年7月31日第一審判決（起訴案號：臺灣板橋地
方法院檢察署95年度偵字第8773、9087號），提起上訴，本院判
決如下：
    主  文
上訴駁回。
    事  實
一、乙○○與甲○○為兄弟關係，原同住於臺北縣中和市○○路
    259巷1之1號，於民國94年11月8日中午12時30分許，僅因不
    滿其兄甲○○將其電視音量轉小，竟基於毀損之故意，以徒
    手損壞甲○○所有之電腦、螢幕、掃瞄機、書櫃及其父凌玉
    科所有、由其兄甲○○管領使用之衣櫥、書桌、房間窗戶玻
    璃，足以生損害於甲○○。
二、案經甲○○訴由臺北縣警察局中和分局報請臺灣板橋地方法
    院檢察署檢察官偵查起訴。
    理  由
壹、程序事項：
    按凡財產法益被侵害時，其財產之所有權人固為直接被害人
    ，即對於該財產有事實上管領力之人，因他人之犯罪行為而
    其管領權受有侵害者，亦不失為直接被害人，最高法院92年
    度台非字第61號判決意旨可資參照。查本案被告所毀損之衣
    櫥、書桌、房間窗戶玻璃等物，固係被告之父凌玉科所有，
    惟該等物品乃係由告訴人甲○○管領使用一情，已經告訴人
    甲○○於原審審理中指述明確，是告訴人甲○○對於該等物
    品亦具有事實上之管領力，其因被告之犯罪行為使其管領權
    受有侵害，自亦屬直接被害人，當得依法提出告訴，先予敘
    明。
貳、證據能力：
一、被告以外之人於偵查中向檢察官所為之陳述，除顯有不可信
    之情況者外，得為證據，刑事訴訟法第159條之1第2項定有
    明文。查告訴人甲○○及證人凌玉科於檢察官訊問時之陳述
    ，依筆錄之記載，並無不能自由陳述或其他非法、不當之取
    證情形，無顯然不可信之情況，依前述規定，得為證據。
二、憲法基本權之保護及刑事訴訟法證據取得相關規定，所誡命
    之對象乃國家，並非個人，關於私人取得證據之方法，刑事
    訴訟法並未有規範。則關於非法取得證據之排除，依實務及
    學說見解並不包括私人取得與事實相符之證據。則告訴人於
    案發後所拍攝其物被毀損之照片自有證據能力。
參、實體事項：
一、訊據上訴人即被告乙○○矢口否認有何毀損之犯行，辯稱：
    當天我不在家中，東西不是我破壞的，告訴人甲○○所提出
    之照片，不能證明我確有本案犯行，事實上我是被栽贓的云
    云。
二、經查，告訴人係被告之兄，二人間有兄弟關係，業據渠等2
    人證明及供明。再查：
(一)、上揭犯罪事實，業經證人即告訴人甲○○於偵查及原審結證
    ：當天在家者有我、我父親及被告，約於中午12點多至1點
    時，我在客廳聽到我房間裡面有撞擊及破碎的聲音，我想把
    房門推開但推不開，我由房間的後窗往裡面看，看到被告動
    手砸我的東西，電腦、螢幕、掃瞄機、書櫃、衣櫥、書桌幾
    乎都被破壞，文件散落一地，我當天問被告為何砸毀上述東
    西，他說他覺得把電視音量轉小不尊重他，事發後我當天就
    買傻瓜相機將現場拍下來，隔天報警；案發後我已搬離家中
    等語（見95年度偵字第9087號卷第30頁，原審卷第53至55頁
    ），並有照片8張附卷可稽；另證人即被告之父凌玉科於偵
    查中亦證稱：當天只有我和被告、甲○○在家，甲○○跑來
    告訴我說他的東西被打壞了；東西應該是被告打壞的，因為
    甲○○之前把乙○○的電視關小聲，被告不滿，所以破壞甲
    ○○的東西，當天家中只有我們三個人，家中沒有他人侵入
    的情形等語（見95年度偵字第9087號卷第31、32頁），互核
    其證述情節大致相符，且以證人凌玉科與被告為父子，證人
    甲○○與被告為兄弟，乃血緣至親，證人凌玉科、甲○○當
    無甘冒偽證風險而故意誣陷被告之可能。至於被告所辯，其
    以前曾與父親、兄長有糾紛云云，惟被告乃供不出具體糾紛
    之事由，亦見其畏罪情虛之情。
(二)、雖被告又辯稱案發當天並未在家，然據其於偵查中係供稱：
    94年11月8日一開始我一個人在家，甲○○的房門本來就鎖
    著，我沒有將甲○○的東西毀損，我不曉得是誰砸的，過一
    陣子甲○○回來，我爸也回來，甲○○就帶我爸去看他的房
    間，當時我也有去看他的房間，就是照片上的樣子；當天我
    大部分的時間都在家，在中午12點30分之前我都在家裡云云
    （見偵字卷第9087號卷第38頁），且被告於本院之準備程序
    對本案之案發時間、地點有在家列為不爭執之事項，（見本
    院準程序筆錄第2頁）。亦見被告於案發當日確有在臺北縣
    中和市○○路259巷1之1號住處，則被告於本院審理時，再
    辯：案發時不在家云云，即難採信，益徵告訴人甲○○之指
    述並非虛構，應堪採信。此外復有被告毀損甲○○所有或管
    有之物品照片8張附卷可稽。足見被告所辯係屬推諉卸責之
    詞，委無可採。本案事證明確，被告犯行可以認定。
三、論罪科刑：
    核被告乙○○所為，係犯刑法第354條之毀損他人物品罪。
    起訴書雖記載被告另有毀壞告訴人甲○○所有書桌抽屜內之
    文件，惟證人甲○○於原審審理中已清楚證稱文件係散落一
    地（見原審卷第54頁），且由證人甲○○所提出之照片8張
    亦未見到有文件遭撕毀之情形，是被告所損壞之物應不包括
    文件在內，而此部分與上開論罪部分係實質上1罪之關係，
    即毋庸另為無罪之諭知。
四、上訴應駁回之理由：
(一)、 原審以被告罪證明確，適用修正前刑法第354條、第41條第
     1項前段，罰金罰鍰提高標準條例第1條前段、同條例修正
     前第2條之規定。
(二)、並就被告行為後刑法相關規定已經修正，比較適用說明如次
    ：
１、關於易科罰金部分：被告行為時之易科罰金折算標準，依修
    正前罰金罰鍰提高標準條例第2條前段（現已刪除）規定，
    就其原定數額提高為1百倍折算1日，亦即被告行為時之易科
    罰金折算標準，應以銀元300元折算1日，經折算為新臺幣後
    ，應以新臺幣900元折算為1日。惟95年7月1日施行之刑法第
    41條第1項前段規定：「犯最重本刑為5年以下有期徒刑以下
    之刑之罪，而受6個月以下有期徒刑或拘役之宣告者，得以
    新臺幣1千元、2千元或3千元折算一日，易科罰金」。比較
    修正前後之易科罰金折算標準，以修正前之規定，較有利於
    被告，應依修正後刑法第2條第1項前段之規定，適用修正前
    刑法第41條第1項前段規定，定其折算標準。
２、有關刑法第354條所定500元以下罰金刑之貨幣單位及提高倍
    數部分：依刑法施行法第1條之1：「中華民國94年1月7日刑
    法修正施行後，刑法分則編所定罰金之貨幣單位為新臺幣」
    「94年1月7日刑法修正時，刑法分則編未修正之條文定有罰
    金者，自94年1月7日刑法修正施行後，就其所定數額提高為
    30倍。但72年6月26日至94年1月7日新增或修正之條文，就
    其所定數額提高為3倍」，由原先以銀元計算，並依罰金罰
    鍰提高標準條例第1條前段提高10 倍之規定，修正為依新臺
    幣計算並提高為30倍，是依行為時之規定對於被告並無不利
    ，併予敘明。
(三)、復審酌被告與告訴人甲○○為兄弟手足，本應和睦共處，竟
    僅因細故即破壞告訴人甲○○所有及管理使用之物品，造成
    告訴人之損失不貲，迄今亦未與告訴人達成和解，賠償告訴
    人之損失，且告訴人亦於被告犯後搬離家中，亦見被告對告
    訴人暴力之影響亦大，且被告犯後不知悔悟，態度不佳，兼
    衡其犯罪之動機、目的、手段等一切情狀，量處被告有期徒
    刑3月，並諭知易科罰金之折算標準。本院經核原審認事用
    法並無不當（刑法施行法第1之1條之制定，僅屬刑法罰金刑
    貨幣單位之變更，實質上並無變動，原審適用罰金罰鍰提高
    標準條例第1條之結果，亦無實質之影響，亦無撤銷之必要
    ，附此敘明），量刑亦稱妥適。被告上述猶執陳詞，否認犯
    罪為無理由，應予駁回。
據上論斷，應依刑事訴訟法第368條，判決如主文。
本案經檢察官林炳雄到庭執行職務。
中    華    民    國   95   年    11     月     9     日
                  刑事第十四庭審判長法  官  蘇隆惠
                                    法  官  陳玉雲
                                    法  官  林秀鳳
以上正本證明與原本無異。
不得上訴。
                                    書記官  耿鳳君
中    華    民    國    95    年    11    月    13    日
附錄本案論罪科刑法條全文：
刑法第354條：
毀棄、損壞前二條以外之他人之物，或致令不堪用，足以生損害
於公眾或他人者，處二年以下有期徒刑、拘役或五百元以下罰金
。


司法院資訊處製作；財團法人民間司法改革基金會備份。
